臺灣高雄地方法院刑事判決　　　　　　　　　　　　　九十年度交訴字第二一八號
　　公　訴　人　臺灣高雄地方法院檢察署檢察官
　　被　　　告　甲○○
右列被告因公共危險等案件，經檢察官提起公訴（九十年度偵字第一四八二六號），
本院判決如左：
    主  文
甲○○因過失傷害人，處拘役參拾日，如易科罰金，以參百元折算壹日。又駕駛動力
交通工具肇事，致人受傷而逃逸，處有期徒刑陸月，如易科罰金，以參佰元折算壹日
。緩刑貳年。
    事  實
一、甲○○為領有自小客車駕駛執照之人，於民國九十年四月二十八日晚間八時十分
    許，駕駛車牌號碼ＵＩ─二六六五號自用小客車，沿高雄市苓雅區○○○路由西
    往東方向行駛，途經該路與明德街交岔路口時，本應注意汽車行駛至無號誌之交
    岔路口，同為幹線道者，轉彎車應暫停讓直行車先行，左轉彎時，應距交岔路口
    三○公尺前顯示方向燈或手勢，行至交岔路口中心處左轉；並應注意車前狀況，
    隨時採取必要之安全措施，以避免危險之發生，而當時天色雖暗，但路面有照明
    且車況正常，柏油路面無障礙或其他缺陷，且依其智識、能力並無不能注意之情
    事，竟疏未注意車前狀況，復未暫停讓直行車先行，即貿然左轉明德街，適有乙
    ○○駕駛車牌號碼ＧＷＪ─一八三號重型機車，沿三多一路由東往西方向直行，
    致乙○○駕駛之機車煞車不及，撞擊甲○○駕駛之小客車右後車門，造成乙○○
    人車倒地，並受有四肢多處擦傷之傷害。詎甲○○知駕駛動力交通工具肇事致乙
    ○○受傷後，僅下車查看並協助將乙○○之機車移至路邊，而未留置現場等待警
    方前往處理，亦未協同配合將傷者受醫，隨即以上車取資料為由駕車加速逃逸。
    嗣因乙○○目擊甲○○之車牌號碼始報警循線查獲周某。
二、案經乙○○訴由台灣高雄地方法院檢察署檢察官偵查起訴。
    理  由
一、訊據被告甲○○固未否認有於右揭時、地駕車與告訴人乙○○發生擦撞，明知告
    訴人受有傷害仍離開現場之事實，惟矢口否認有何過失或肇事逃逸之犯行，辯稱
    ：當時時速三十公里，左轉彎時尚未看見告訴人之機車，告訴人時速六、七十公
    里突然衝出來，因為煞車而自行滑倒，再向前擦撞其小客車，發生車禍後其下車
    將告訴人及機車扶至路旁，並有告知自己姓名、車牌號碼及行動電話號碼，因有
    要事待處理，故經告訴人同意才離開現場云云。惟查：被告於右揭時、地駕駛自
    小客車未打方向燈便左轉，而與告訴人發生擦撞，致告訴人受有傷害後，隨即駕
    車逃逸之犯罪事實，除據告訴人指稱：「當時我與被告均行駛於三多路相反方向
    ，我是往高雄市區方向，我已越過明德路網狀線在第二個斑馬線上，被告突然左
    轉，沒有打方向燈，我沒有印象有無發生碰撞，但是我的車卡在前後輪中間，我
    的腳備右後輪壓住。被告有下車，我叫他倒車，他倒車後幫我將車簽去旁邊，他
    說要去拿證件就開車走掉了。」等語綦詳，經核並與目擊證人丙○○於偵查中結
    證稱：當天晚間八時許，騎乘機車沿三多路行駛，其左前方一台香檳色汽車時速
    很快要左轉，沒有打方向燈，告訴人騎乘機車在對向直行，雙方就發生擦撞，告
    訴人人車倒地，肇事者下車將機車挪至路旁就開車走了，其過去扶告訴人時，告
    訴人手上並無紙筆、行動電話或任何東西，其詢問告訴人是否記下車牌，告訴人
    說有，便打電話報警；於本院審理時證稱：「我行駛三多路往鳳山方向，被告也
    是行駛三多路，我們相隔約壹台車距離，被告當時要左轉，但沒有打方向燈就左
    轉了。發生車禍後對向還有來車，所以我無法馬上查看，所以沒有看清楚被告車
    牌號碼。五分鐘後我過去查看被害人時，被告已經不在了。（車損狀況如何？）
    被害人車子前頭都變形，無法正常停擺。（被害人受傷情況？）頭部、膝蓋、手
    籌都受傷。」等語相符。另審諸告訴人於車禍發生後立即報警指稱被告肇事逃逸
    ，有高雄市政府警察局勤務指揮中心受理各類案件紀錄表一紙可憑，若被告果留
    下資料並徵得告訴人同意而離去，告訴人何須立即報警將之查獲？又告訴人報警
    之目的既在逮捕被告，若其果知被告之基本資料，應無刻意隱瞞之理，是被告前
    開所辯應不足採。此外，本件並有阮綜合醫院診斷證明書一紙、現場暨車損照片
    數張附卷可稽，是被告上開所辯，應係事後卸責之詞，不足採信。
二、按車輛行駛至無號誌之交岔路口，同為幹線道者，轉彎車應暫停讓直行車先行；
    左轉彎時，應距交岔路口三○公尺前顯示方向燈或手勢，行至交岔路口中心處左
    轉，又汽車行駛時，駕駛人應注意車前狀況，並隨時採取必要之安全措施，道路
    交通安全規則第一百零二條第一項第二款、第四款、第九十四條第三項分別定有
    明文。被告於右揭時地駕駛小客車，應注意遵守道路交通安全規則上揭規定，且
    依當時情形並無不能注意之情事，竟疏未注意確無來車即貿然左轉，致其所駕駛
    之小客車與告訴人之機車發生擦撞，造成告訴人因而受有傷害，被告顯有過失，
    且其過失行為與告訴人之傷害間，具有相當因果關係，本件事證明確，被告之過
    失傷害、肇事逃逸犯行足堪認定。
三、核被告所為，係犯刑法第二百八十四條第一項前段之過失傷害罪及同法第一百八
    十五條之四條之肇事逃逸罪。所犯前開二罪間之犯意有別，構成要件互異，且係
    個別獨立之行為，分別所保護之公共安全與個人之生命安全法益亦非不相同，自
    應分論併罰。爰審酌因一時疏忽致被害人受有傷害，已有不是之處，肇事後逃逸
    未及時將被害人送醫，更有未當，然其逃逸經警通知後未進而藏匿，並坦承與告
    訴人發生車禍，且其前無犯罪紀錄，犯後坦承犯行且已與被害人家屬達成和解，
    分別有臺灣高等法院被告全國前案記錄表、和解書各一紙可憑，足見其素行良好
    ，犯後態度亦佳等一切情狀，分別量處如主文所示之刑，並諭知易科罰金之折算
    標準，以資懲儆。末查被告前未曾受有期徒刑以上刑之宣告，其偶因過失罹犯本
    罪，犯後復知悔悟，被害人並當庭表示願意原諒被告，信其經受此科刑教訓之後
    ，當益知戒慎，而無再犯之虞，本院認所宣告之刑以暫不執行為適當，爰併宣告
    緩刑二年，以啟自新。
據上論斷，應依刑事訴訟法第二百九十九條第一項前段，刑法第二百八十四條第一項
前段、第一百八十五條之四、第五十一條第五款、第七十四條第一款，罰金罰鍰提高
標準條例第一條前段，判決如主文。
中      華      民      國    九十一    年      二      月    二十七    日
                                  臺灣高雄地方法院刑事第二庭
                                      法  官  卓立婷
右正本證明與原本無異。
如不服本判決，應於判決送達後十日內，向本院提出上訴狀。
                                      書記官    陳家宏
中    華    民    國      九十一      年      三      月      六      日
